---
title: "Taller de Redes 2"
author: "Sebastián Ferrada, Hernán Sarmiento"
date: "Enero 2018"
output: 
  html_document: 
    theme: cosmo
    toc: yes
---

#igraph

```{r message=FALSE}
#cargar igraph
library(igraph)
```

## Crear grafos

Para crear un grafo utilizaremos la función ``graph``. En ella podemos incluir los arcos que conectarán los nodos (vértices) del grafo y la cantidad de nodos totales.

```{r}
#crear una variable que almacene el grafo con arcos entre (1,2), (2,3), (3,1) para 3 nodos
g1 <- graph(edges = c(1,2, 2,3, 3,1), n = 3, directed = F)

#graficar el grafo
plot(g1)
```

En el caso anterior, todos los nodos estaban conectados pero podemos incluir algunos sin relación alguna con los otros agregando más elementos.

```{r}
g2 <- graph(edges = c(1,2, 2,3, 3,1), n = 8, directed = F)
plot(g2)
```

En los grafos anteriores, los arcos no tienen dirección alguna (grafo no dirigido). Ahora, crearemos un grafo dirigido cambiando el parámetro ``directed = T``. 

```{r}
g3 <- graph(edges = c(1,2, 2,3, 3,1), n = 8, directed = T)
plot(g3)
```

También podemos crear grafos donde los nodos tienen un nombre (no necesariamente números). En este caso, no necesitamos el parámetro ``n`` para la cantidad de vértices.
```{r}
g4 <- graph( c("John", "Jim", "Jim", "Jill", "Jill", "John")) # named vertices
plot(g4)
```

Sin embargo, ya que no podemos usar el parámetro ``n``, no tendremos nodos "aislados". Para esto, utilizaremos el parámetro ``isolates`` el cual recibe un vector con nombres de nodos que no tendrán conexión alguna con otros elementos en el grafo.

```{r}
g5 <- graph( c("John", "Jim", "Jim", "Jack", "Jim", "Jack", "John", "John"), 
             isolates=c("Jesse", "Janis", "Jennifer", "Justin") )  
plot(g5)
```

En caso de grafos pequeños, también podríamos crearlos de forma "literal". Para esto usaremos los siguientes operadores sobre la función ``graph_from_literal``: 

* Grafo no dirigido con 2 vértices: ``A-B``
* Grafo dirigido desde A a B: ``A-+B``
* Conjunto de nodos del grafo: ``A:B:C:D``

```{r}
g6 <- graph_from_literal(a-b, b-c, c-a, a-d)
plot(g6)
```

```{r}
g7 <- graph_from_literal(a-+b, b+-c, c-+a, a+-d)
plot(g7)
```
```{r}
g8 <- graph_from_literal(a:b:c---c:d:e, f)
plot(g8)
```

## Atributos de los grafos

